臺灣士林地方法院民事裁定
                                     109年度小上字第30號
上  訴  人  詹美珠（即潘玉寬之承受訴訟人）


            潘泳霖（即潘玉寬之承受訴訟人）

            潘思瑋（即潘玉寬之承受訴訟人）

被上訴人    固德資產管理顧問股份有限公司

法定代理人  王吳貴妹
上列當事人間請求給付電信費事件，上訴人對於中華民國108年
12月30日本院士林簡易庭108年度士小字第1545號第一審判決提
起上訴，本院裁定如下：
    主  文
上訴駁回。
第二審訴訟費用新臺幣壹仟伍佰元由上訴人於繼承潘玉寬所得遺
產範圍內連帶負擔。
    理  由
一、被上訴人之法定代理人於訴訟中變更為王吳貴妹，有新北市
    民國108年12月24日新北府經司字第1088086390號函及公司
    變更登記表可按（見本院卷第66至74頁），經王吳貴妹於10
    9年7月27日具狀聲明承受被上訴人之訴訟，核合於民事訴訟
    法第170條、175條第1項規定，應予准許。又原上訴人潘玉
    寬於本院審理中之109年8月22日死亡，其全體繼承人為詹美
    珠、潘泳霖、潘思瑋，此有臺北市北投區戶政事務所109年8
    月31日北市投戶資字第1096007397號函、潘玉寬之除戶謄本
    、詹美珠、潘泳霖及潘思瑋之戶籍謄本、本院民事紀錄科查
    詢表、索引卡查詢證明、家事事件公告可按（見本院卷第94
    至104、108至115-1頁），經被上訴人於110年12月20日出具
    民事聲明承受訴訟狀，聲明由詹美珠、潘泳霖、潘思瑋承受
    潘玉寬之訴訟，核合於民事訴訟法第168條、175條第2項規
    定，亦應准許。
二、按關於請求給付金錢或其他代替物或有價證券之訴訟，其標
    的金額或價額在新臺幣（下同）10萬元以下者，適用小額程
    序；次按對於小額訴訟之第一審裁判之上訴，非以其違背法
    令為理由不得為之，民事訴訟法第436條之8第1項、第436條
    之24第2項分別定有明文。所謂判決違背法令，係指原判決
    有不適用法規或適用不當之情形，若僅係取捨證據、認定事
    實等屬於原審法院職權行使之事項，除有認定違法之情形外
    ，應不生違背法令之問題。又按上訴狀內應記載上訴理由，
    表明下列各款事項：㈠原判決所違背之法令及其具體內容。㈡
    依訴訟資料可認為原判決有違背法令之具體事實，觀諸同法
    第436條之25規定甚明。其上訴狀應就第一審判決如何違背
    法令為具體之指摘，並揭示該法規之條項或其內容，若係成
    文法以外之法則，應揭示該法則之旨趣，倘為司法院解釋，
    則應揭示該解釋之字號或其內容，或揭示如何當然違背法令
    之事實，上訴狀如未依此項方法表明者，即難認為已對第一
    審判決之違背法令有具體之指摘。故倘上訴狀未就上開事項
    為具體表明，應認其上訴不合程式，依民事訴訟法第436條
    之32第2項準用同法第444條第1項規定應予裁定駁回。 再小
    額訴訟程序當事人於第二審程序不得提出新攻擊或防禦方法
    。但因原法院違背法令致未能提出者，不在此限，同法第43
    6條之28亦有明文。此係為貫徹小額程序之簡速性，避免因
    當事人於上訴程序提出新事實及證據而延滯訴訟，小額事件
    之第二審法院原則上應按第一審之訴訟資料，審核其訴訟程
    序及判決內容有無違背法令，當事人於第一審言詞辯論終結
    前未曾提出之訴訟資料，不得再行提出。是如當事人違背此
    項規定，於第二審程序提出新攻擊或防禦方法者，第二審法
    院對之不得加以審酌。
三、本件訴訟標的金額為10萬元以下，原審乃依小額訴訟程序審
    理，判命潘玉寬給付被上訴人7萬7,015元，及自108年6月16
    日起至清償日止，按週年利率5%計算之利息。上訴人不服，
    提起上訴，其上訴意旨略以：㈠潘玉寬未曾向訴外人遠傳電
    信股份有限公司（下稱遠傳公司）申請門號並為使用，被上
    訴人所出具之遠傳公司行動電話門號000000000之服務申請
    書（下稱系爭服務申請書），其上潘玉寬之簽名及所檢附潘
    玉寬之國民身分證、健保卡影本，係遭不明人士冒簽及盜用
    ，按國民身分證及健保卡由本人保管為常態，被上訴人既未
    舉證遠傳公司業進行潘玉寬證件正本之查核， 自不足證明
    潘玉寬與被上訴人間存在電信費之債權債務，又被上訴人係
    違反相關金融保險法及個人資料保護法規定，向潘玉寬進行
    非法債務催收，是被上訴人據以提起本件訴訟請求上訴人給
    付，其訴訟有當事人不適格、不合程式、不備要件，及理由
    不備、錯誤矛盾之違法。㈡被上訴人請求上訴人給付電信費
    用，已罹於民法第127條第8款所定2年消滅時效，爰提出時
    效抗辯，拒絕給付。㈢另被上訴人於言詞辯論後撤回起訴，
    未得潘玉寬同意，如法院依職權調查認為訴之撤回不合法，
    並得先為裁定或於終局判決之理由中諭示訴之撤回不合法之
    意旨。依民事訴訟法第78條規定，訴訟費用，由敗訴之當事
    人負擔，此亦可參照最高法院28年上字第249號、32年上字
    第3145號判例及同法第86條規定。㈣又原審法官於審理過程
    中，應就舉證責任及證據公開暫時性心證，並行使闡明權，
    使潘玉寬明瞭尚應補充提出哪些事實及證據資料，始足改變
    其暫時性心證方向，以追求對潘玉寬有利的訴訟結果，且應
    令潘玉寬就事實為適當陳述及辯論，並令就法律觀點為必要
    之陳述及作適當完全之辯論，以防止突襲性裁判，然竟逕以
    被上訴人臨訟杜造背理辯詞及故意引用錯誤的證據數額之不
    實陳述為由，為不利於潘玉寬之認定，未行使闡明權及令當
    事人為適當完全之辯論，有違民事訴訟法第199條、第199條
    之1、第296條之1第1項規定而違背法令等語。並聲明：㈠原
    判決廢棄。㈡被上訴人於第一審之訴及假執行之聲請均駁回
    。
四、查上訴人前述上訴理由㈠部分，係就被上訴人之訴訟請求，
    為事實及法律上之抗辯，並未表明原判決所違背之法令及其
    具體內容；又其上訴理由㈢部分，僅泛言應依據民事訴訟法
    第78條規定及參照最高法院28年上字第249號、32年上字第3
    145號判例及同法第86條規定，由敗訴之當事人負擔訴訟費
    用，暨其上訴理由㈣部分，僅泛謂潘玉寬未受有利判決，即
    指摘原審法官未行使闡明權及令當事人為適當完全之辯論，
    違反同法第199條、第199條之1、第296條之1第1項規定而違
    背法令，均未表明原判決依何訴訟資料可認為有違反其所指
    前開法規之違背法令具體事實，另判例制度已廢止，上訴人
    援引最高法院28年上字第249號、32年上字第3145號判例，
    尚不能資為其主張原判決違背法令之依據。至其以上訴理由
    ㈡提出時效抗辯，係屬於第二審程序始提出新攻擊防禦方法
    ，且上訴人亦未具體表明係因原法院有何違背法令之情事，
    致未能提出，依民事訴訟法第436條之28規定，為不應准許
    ，本院不得加以調查，據為有利於上訴人之判斷。是揆諸首
    揭規定及說明，難認上訴人上訴為合法，應予駁回。
五、綜上所述，上訴人之上訴為不合法，上訴意旨指摘原判決不
    當，求予廢棄改判，不應准許，爰依民事訴訟法第436條之3
    2第2項準用同法第444條第1項規定，予以裁定駁回。
六、本件第二審訴訟費用額，確定如主文第3項前段所示金額。
    按繼承人對於被繼承人之債務，以因繼承所得遺產為限，負
    清償責任，新修正之民法第1148條定有明文，此規定適用所
    有繼承人，且不待繼承人主張，即民法修正後關於繼承均採
    限定繼承為原則。又繼承人對於被繼承人之債務，以因繼承
    所得遺產為限，負連帶責任，民法第1153條第1項亦定有明
    文。潘玉寬於本院審理中死亡，而上訴人為潘玉寬之全體繼
    承人，業如前述，是依上開說明，上訴人就原潘玉寬應負擔
    之第二審訴訟費用，僅應在其繼承潘玉寬所得遺產範圍內負
    連帶給付責任，爰諭知如主文第3項後段所示。
七、據上論結，本件上訴為不合法，依民事訴訟法第436條之32
    第1項、第2項、第444條第1項、第436條之19第1項、第95條
    、第78條、第85條第2項，裁定如主文。
中　　華　　民　　國  　111　　年　　8　　月　  　5 　日
                  民事第一庭  審判長法  官  蕭錫証
                                    法  官  劉逸成
                                    法  官  劉瓊雯
以上正本係照原本作成。
本件裁定不得抗告。
中　　華　　民　　國　　111 　年　　8 　　月　　5 　　日
                                    書記官  劉淑慧